最高法院刑事判決　　　　　　九十四年度台上字第三九九四號
　　上　訴　人　甲○○
　　　　　　　　　　　　街23號（另案在監執行）
上列上訴人因違反槍砲彈藥刀械管制條例案件，不服台灣高等法
院花蓮分院中華民國九十四年五月二十日第二審判決（九十四年
度上訴字第一八號，起訴案號：台灣花蓮地方法院檢察署九十三
年度偵字第八０一號），提起上訴，本院判決如下：
    主  文
原判決及第一審判決均撤銷。
甲○○共同未經許可，製造可發射子彈具有殺傷力之改造手槍，
處有期徒刑伍年貳月，併科罰金新台幣拾萬元，罰金如易服勞役
，以新台幣玖佰元即銀元佰元折算壹日；扣案之仿ＦＮ廠半自
動手槍製造之改造玩具手槍壹枝（含彈匣壹個，槍枝管制編號0
000000000號），沒收之。
    理  由
本件原判決認定上訴人甲○○明知可發射子彈具殺傷力之槍械及
子彈為管制物品，未經許可不得製造、持有，乃於民國九十三年
三月十五日前後數日間某日，先在花蓮縣吉安鄉○○路黃昏市場
旁之玩具店，以新台幣（下同）六千元之代價，購買仿ＦＮ廠玩
具手槍一枝後，又在同年三月中旬，見跳蚤雜誌上刊登販賣槍管
之廣告，遂打電話向綽號「阿宏」之成年男子，以三千元代價購
買槍管一支，並與「阿宏」基於共同之犯意聯絡，將該仿ＦＮ廠
玩具槍交付「阿宏」，由「阿宏」以換裝土造金屬槍管之方式，
製造成可發射子彈具有殺傷力之槍枝，待「阿宏」改造完成後，
於同月二十三日十九時許將上開改造完成之槍枝一枝，連同贈送
之具有殺傷力由玩具金屬彈殼加裝直徑約七點四MM金屬彈頭組合
而成之改造子彈一發，及由土造金屬彈殼加裝直徑約八點五MM至
九MM金屬彈頭組合而成之土造子彈四發，一併交付上訴人持有。
嗣因上訴人另案通緝，於同月二十三日二十三時三十分許，在同
上吉安鄉○○路○段三九二號前遭警員逮捕，扣得仿ＦＮ廠半自
動手槍製造之改造玩具手槍一枝（含彈匣一個，槍枝管制編號0
000000000號）、前開具殺傷力直徑約七點四MM之改造
子彈一發（經鑑驗試射用罄），再經警於同年七月九日，在同上
縣新城鄉嘉新村四四八之九號二樓Ｂ室查扣前開具殺傷力直徑約
八點五MM至九MM之土造子彈四發（業經鑑驗試射用罄）等情。係
以上開事實，迭據上訴人於檢警偵訊中自白不諱，並有查扣之槍
彈附卷可稽。而扣案之仿ＦＮ廠改造半自動玩具手槍一枝（含彈
匣一個，槍枝管制編號0000000000號），經鑑定結果
，認槍枝係由仿ＦＮ廠半自動手槍製造之金屬玩具手槍，換裝土
造金屬槍管改裝而成之改造手槍，機械性能良好，可擊發子彈，
具殺傷力。另外扣案之子彈五發，其中一發，係由玩具金屬彈殼
加裝直徑約七點四MM金屬彈頭組合而成，另外四發係由土造金屬
彈殼加裝直徑約八點五MM至九MM金屬彈頭組合而成，亦均具殺傷
力，復有內政部警政署刑事警察局九十三年四月十九日刑鑑字第
０九三００七八二六五號、九十三年八月十二日刑鑑字第０九三
０一四四五三四號槍彈鑑定書二份在卷可稽。此外復有在上訴人
住處查獲溫玉勝所有供作製造槍彈所用之四五改造槍機零件、砂
輪機、研磨機、砂輪片、砂紙、螺絲起子、破壞剪、銼刀、老虎
鉗、彈殼、彈頭、底鐵、底火、紙雷管等工具可資參佐，為其所
憑之證據及認定之理由。而以上訴人事後所辯未與「阿宏」共同
製造槍枝犯行，證人戴家麟並附和其說詞，為卸責迴護之詞，均
無足採信，予以指駁綦詳。核上訴人所為，係犯行為時槍砲彈藥
刀械管制條例第十一條第一項之未經許可製造可發射子彈具有殺
傷力之手槍罪、第十二條第四項持有具殺傷力子彈罪。其以一行
為同時持有手槍及子彈，為想像競合犯，應依刑法第五十五條規
定，從一重之持有可發射子彈具有殺傷力手槍罪論處。上訴人製
造可發射子彈具殺傷力之手槍，進而持有可發射子彈具殺傷力槍
枝，其持有行為係低度行為，為製造之高度行為所吸收，不另論
罪。公訴人認上訴人之行為僅止於觸犯行為時槍砲彈藥刀械管制
條例第十一條第四項持有其他可發射子彈具殺傷力手槍罪、第十
二條第四項持有具殺傷力子彈罪，漏未論及上訴人與「阿宏」共
同製造可發射子彈具有殺傷力之槍枝罪，尚有未洽，惟其基本事
實同一，起訴法條應予變更。上訴人與「阿宏」就改造槍枝部分
，有犯意聯絡及行為分擔，為共同正犯。另移送併案審理之持有
具殺傷力子彈部分，因與有罪之持有具殺傷力子彈罪間有想像競
合關係，為裁判上一罪，基於審判不可分之原則，應併予審究。
爰維持第一審之判決，適用行為時槍砲彈藥刀械管制條例第十一
條第一項、第四項、第十二條第四項，刑法第十一條前段、第五
十五條、第四十二條第二項、第三十八條第一項第一款，罰金罰
鍰提高標準條例第二條規定，審酌上訴人前科多次，仍在緩刑期
中，復製造槍彈，惡性非輕，影響社會治安及人身安全至鉅等一
切情狀，論上訴人以共同未經許可，製造可發射子彈具有殺傷力
之改造手槍罪，量處有期徒刑五年二月，併科罰金新台幣十萬元
，罰金如易服勞役，以新台幣九百元即銀元三百元折算一日，並
將扣案之仿ＦＮ廠改造半自動玩具手槍一枝（含彈匣一個，槍枝
管制編號：0000000000號），認屬違禁物，依刑法第
三十八條第一項第一款規定，宣告沒收；至扣案具殺傷力子彈五
顆，因鑑驗試射僅剩彈殼，已無殺傷力，均不予宣告沒收。另外
扣案之其他工具並無證據證明係供作上訴人犯罪所用之物，亦不
予宣告沒收。原非無據。按共同實施犯罪行為，在合同意思範圍
內，相互利用他人之行為，以達其犯罪之目的，原不必每一階段
均參與，祇須分擔犯罪行為之一部，即應對於全部所發生之結果
共同負責，且倘犯罪結果係因共犯之合同行為所致者，無論出於
何人所加，在共犯間均應同負全部之責，並無分別何部分為孰人
實施之必要。上訴人以自己共同犯罪之意思，先向玩具店購買玩
具手槍一枝後，再向「阿宏」購買槍管一支，著由「阿宏」以換
裝土造金屬槍管之方式，製造成可發射子彈具有殺傷力之槍枝，
其與「阿宏」間，顯係在合同意思範圍以內，各自分擔犯罪行為
之一部，相互利用他人之行為，以達其犯罪之目的，自應對於全
部所發生之結果，共同負責，原判決以共同正犯問擬，自屬正當
合法。又查證據之取捨及其證明力之判斷，屬於事實審法院之職
權，苟其所為之判斷，並不違背經驗法則及論理法則，即不能任
意指為違背法令，而執為合法之第三審上訴理由。而認定犯罪事
實所憑之證據，並不以直接證據為限，間接證據亦包括在內，審
理事實之法院綜合卷內之直接、間接證據，本於推理作用，於通
常一般之人均不致有所懷疑，得確信其為真實之程度者，即非不
得據之為有罪之認定。原判決論處上訴人共同未經許可，製造可
發射子彈具有殺傷力之改造手槍罪刑，係綜合上訴人之部分自白
，內政部警政署刑事警察局槍彈鑑定書，扣案之槍彈暨另案被告
溫玉勝所有砂輪機、研磨機、砂輪片、砂紙、螺絲起子、破壞剪
、銼刀、老虎鉗、彈殼、彈頭、底鐵、底火、紙雷管等改造槍彈
之工具等直接、間接證據，本於推理作用，確信其為真實之程度
，而為有罪之認定，並摒棄證人戴家麟之證詞，此乃原審取捨證
據及證據證明力判斷職權之問題，其所為判斷，尚無悖乎一般經
驗法則，自不得指為違法。末查刑法第六十二條所謂發覺，係指
有權偵查犯罪之機關或人員已知悉犯罪事實及犯罪之人而言，所
謂知悉不以確知其為犯罪之人或其全部犯罪事實為必要。上訴人
因案通緝，為警查獲其非法持有槍彈犯行，顯然已知悉其部分犯
罪事實，縱上訴人於警訊中自白係其委請「阿宏」改造槍枝犯行
，仍不符自首之要件，原判決未依自首規定減輕其刑，尤無違誤
。上訴意旨置原判決上開明確論斷於不顧，對原審取捨證據及證
據證明力判斷之審判職權行使，任憑己見，或就同一證據資料為
相異之評價，或就不影響於判決本旨事項再為事實上之爭辯，均
無可取。第查槍砲彈藥刀械管制條例有關未經許可製造該條例第
四條第一項第一款所定其他可發射金屬或子彈具有殺傷力之各式
槍砲，應負刑事責任之罰則規定，即原該條例第十一條規定，業
經於九十四年一月二十六日修正公布施行，該十一條規定業經刪
除；原罰則規定則移於修正條文第八條予以規定，其法定刑由「
五年以上有期徒刑，併科新台幣一千萬元以下罰金」，修正為「
無期徒刑或五年以上有期徒刑，併科新台幣一千萬元以下罰金」
，上訴人行為後法律已有變更，依刑法第二條第一項規定，比較
新舊法結果，以修正前之舊法較有利於上訴人，應適用修正前之
舊法論罪科刑，第一審判決未為新舊法之比較適用，逕予適用舊
法，顯有不適用法則之違法；原判決未予糾正，仍判予維持，同
有違誤。顧此項違誤尚不影響於事實之確定，可據以為裁判，乃
將原審及第一審之判決撤銷，由本院自為判決，審酌上訴人製造
改造手槍，犯罪情節不輕、危害社會治安甚重等情狀，仍科以有
期徒刑五年二月，併科罰金新台幣十萬元，罰金如易服勞役以新
台幣九百元（即銀元三百元）折算一日，扣案之仿ＦＮ廠改造半
自動玩具手槍一枝（含彈匣一個，槍枝管制編號：000000
0000號），為違禁物，依刑法第三十八條第一項第一款規定
，宣告沒收；至扣案具有殺傷力子彈五顆，業因鑑驗試射僅剩彈
殼，已無殺傷力，均不予宣告沒收。另外扣案之其他工具並無證
據足以證明是供作上訴人犯罪所用之物，亦不予宣告沒收。
據上論結，應依刑事訴訟法第三百九十七條、第三百九十八條第
一款、第三百條，修正前槍砲彈藥刀械管制條例第十一條第一項
、第四項、第十二條第四項，刑法第二條第一項但書、第十一條
前段、第五十五條、第四十二條第二項、第三十八條第一項第一
款，罰金罰鍰提高標準條例第一條前段，判決如主文。
中　　華　　民　　國　九十四　年　　七　　月　二十八　日
                      最高法院刑事第三庭
                          審判長法官  紀　俊　乾
                                法官  黃　正　興
                                法官  劉　介　民
                                法官  陳　東　誥
                                法官  洪　明　輝
      本件正本證明與原本無異
                                      書  記  官
中　　華　　民　　國　九十四　年　　八　　月　　一　　日
                                                    Ｒ
附錄論罪法律條文：
修正前槍砲彈藥刀械管制條例第十一條第一項、第四項：
未經許可，製造、販賣或運輸第四條第一款所稱其他可發射金屬
或子彈具有殺傷力之各式槍砲者，處五年以上有期徒刑，併科新
台幣一千萬元以下罰金。
